【裁判字號】    97,抗,192
【裁判日期】    970630
【裁判案由】    本票裁定
【裁判全文】
臺灣臺中地方法院民事裁定               97年度抗字第192號
抗  告  人  甲○○○ ○○○○.
相  對  人  乙○○
上列當事人間本票裁定事件，抗告人對於中華民國97年5月16日
本院簡易庭所為之97年度司票字第3199號裁定，提起抗告，本院
合議庭裁定如下：
    主    文
抗告駁回。
抗告程序費用新台幣壹仟元由抗告人負擔。
    理    由
一、本票執票人，依票據法第123條規定，聲請法院裁定許可對
    發票人強制執行，係屬非訟事件，此項聲請之裁定及抗告法
    院之裁定，僅依非訟事件程序，就本票形式上之要件是否具
    備予以審查為已足，並無確定實體上法律關係存否之效力，
    如發票人就票據債務之存否有爭執時，應由發票人提起確認
    之訴，以資解決，殊不容於裁定程序中為此爭執，最高法院
    57年台抗字第76號著有判例。
二、本件相對人主張執有抗告人為發票人，如原裁定所示之本票
    1紙（下稱系爭本票），並免除作成拒絕證書，詎屆期提示
    未獲付款，依票據法第123條規定聲請裁定許可強制執行等
    情，已據提出系爭本票為證。原裁定審查本票形式上之要件
    業已具備，予以准許，即無不合。
三、抗告意旨則以：抗告人係自印尼來華從事老人看護工作之外
    勞，瑞華國際人力仲介公司（下稱仲介公司）於抗告人初至
    臺灣時，該仲介公司人員即要抗告人於若干文件上簽名，並
    帶同抗告人前往華南銀行彰化分行開戶，開戶後該戶頭之存
    摺由抗告人保管，提款卡則由該仲介公司取走。嗣抗告人每
    月薪資新台幣（下同）15,840元均存入該戶頭，仲介公司並
    按月自該戶頭提領12,300元。該公司於取得上開費用後，僅
    用於清償抗告人每月應給付之台灣服務費1,800元，及代抗
    告人共繳付5期台北華南銀行長春分行貸款本金含利息33,51
    5 元（即抗告人於印尼仲介公司培訓時所需培訓費用49,787
    元係向台北華南銀行長春分行貸款本金含利息計70,545元，
    分15期攤還，每期6,703元，自96年9月13日至97年5月27日
    共償還9期，自97年2月21日起即由抗告人自行繳納），惟該
    公司自96年9月12日至97年1月11日已領提61,430元，於扣除
    上開費用，仲介公司已超收服務費，卻又執系爭本票向本院
    聲請對抗告人強制執行，假藉司法，極盡剝削等語。經查，
    抗告人抗告意旨所陳仲介公司超收服務費事件，姑不論其究
    與系爭本票有何關連，縱或有之亦屬實體上之爭執，非本件
    非訟程序得審究。是系爭本票形式上之要件既已具備，仍應
    准許為強制執行之裁定，原審所為之裁定並無違誤，抗告意
    旨請求廢棄原裁定，為無理由，應予駁回。
四、據上論結，本件抗告為無理由，依非訟事件法第46條、第21
    條第2項、第24條第1項，民事訴訟法第495條之1第1項、第
    449條第1項、第78條，裁定如主文。
中    華    民    國    97    年    6     月    30    日
                民事第三庭  審判長法  官  林洲富
                                  法  官  林慧貞
                                  法  官  謝慧敏
正本係照原本作成。如不服本裁定，僅得於收受本裁定正本送達
後10日內，以適用法規顯有錯誤為理由，向本院提出再抗告狀
，（須附繕本1份及繳納再抗告裁判費新台幣1,000元），經本
院許可後紿可再抗告。
中    華    民    國    97    年    6     月    30    日
                                  書記官  王志


司法院資訊處製作；財團法人民間司法改革基金會備份。
